【裁判字號】    99,聲再,120
【裁判日期】    991220
【裁判案由】    違反貪污治罪條例
【裁判全文】
臺灣高等法院臺南分院刑事裁定         99年度聲再字第120號
再審聲請人
即受判決人  黃  耀
選任辯護人  謝依良  律師
上列再審聲請人因貪污治罪條例案件，對於本院98年度重上更（
四）字第82號中華民國98年7月28日第二審確定判決（原審案號
：臺灣臺南地方法院91年度訴字第1113號判決；起訴案號：臺灣
臺南地方法院檢察署91年度偵字第8308號、第9689號），聲請再
審，本院裁定如下：
    主  文
再審之聲請駁回。
    理  由
一、聲請意旨略以：
(一)按有罪之判決確定後，發現確實之新證據，足認受有罪判決
    之人應受無罪、免訴、免刑或輕於原判決所認罪名之判決者
    ，為受判決人之利益，依刑事訴訟法第420條第1項第6款之
    規定得聲請再審。
(二)聲請人因貪污案件，經鈞院以98年度重上更(四)字第82號及
    最高法院99年度台上字第54號刑事判決確定。該確定判決認
    定聲請人犯罪，是以本案粘貼支出憑證用紙為同案被告鄭豊
    興職務上所掌之公文書，並由鄭豊興提出該不實內容之粘貼
    憑證用紙，逐級呈批而行使，向台南市警察局詐得本案貨款
    6萬元轉入陳映蓉帳內，且認聲請人黃耀因急需用錢，乃由
    陳映蓉先行墊支而取得該6萬元。而依貪污治罪條例第5條第
    1項第2款論處聲請人與鄭豊興共同公務員利用職務上之機會
    詐取財物重罪。
(三)惟查行政院「支出憑證處理要點」(新證據一)第9點第1項規
    定「各機關審核支出憑證時，應由下列人員簽名：(一)事項
    之主管人員及經手人。(二)主辦會計人員或其授權代簽人。
    (三)機關長管或其授權代簽人。」，同要點第11點前段規定
    「各項支出憑證業經經手人、事項之主管人員、主辦會計人
    員及機關長官或其授權代簽人逐級簽核....。」及同要點第
    12點(98年12月29日修訂前原列第15點)第2項規定「如無前
    項驗收證明文件時，應由驗收人員簽名。」，上開規定可證
    本案粘貼支出憑證用紙是經辦人莊福星職務上所掌之公文書
    ，亦由其提出逐級呈批，並非驗收人鄭豊興職務上所掌之公
    文書，亦非由鄭豊興提出行使，鄭豊興自無利用職務上之機
    會詐取財物之可言，若予以審酌，自足以動搖原有罪確定判
    決，而為聲請人黃耀無罪之判決。
(四)又原判決認定聲請人黃耀因急需用錢而由陳映蓉先行墊支本
    案貨款6萬元乙節，聲請人曾於92年9月2日刑事上訴理由狀
    中提出花旗信用卡90年1至6月帳單6份(新證據二)，上開帳
    單顯示該期間內聲請人黃耀每月刷卡總額均僅1萬元上下，
    且隨時有近40萬元之信用額度可用，足證90年4月22日聲請
    人黃耀並無急需用錢，而需由陳映蓉先行墊支6萬元之情事
    ，本項證據如予審酌，亦足以動搖原有罪確定判決，而為聲
    請人黃耀無罪之判決。
(五)上開二項新證據於事實審法院判決前，均已經存在，或因未
    經發見，不及調查斟酌，或因聲請人於前審提出，而原審審
    判時未經注意斟酌，致聲請人被判處重罪刑確定，為此，依
    法聲請再審，謹請鈞院裁定准予開始再審，並命停止刑罰之
    執行。
二、按「法院認為無再審理由經裁定駁回後，不得更以同一原因
    聲請再審。」，刑事訴訟法第434條第2項定有明文。又有罪
    之判決確定後，因發現確實之新證據，足認受有罪判決之人
    應受無罪、免訴、免刑或輕於原判決所認罪名之判決者，為
    受判決人之利益，得聲請再審，刑事訴訟法第420條第1項第
    6款亦定有明文。而所謂「發見確實之新證據」，係指該證
    據於事實審法院判決前已經存在，為法院、當事人所不知，
    不及調查斟酌，至其後始行發見，且就證據本身形式上觀察
    ，固不以絕對不須經過調查程序為條件，但必須顯然可認為
    足以動搖原有罪確定判決，而為受判決人無罪、免訴、免刑
    或輕於原判決所認罪名之判決者為限。故受理聲請再審之最
    後事實審法院，應就聲請再審理由之所謂「新證據」，是否
    具備事實審判決前已經存在，為法院、當事人所不知，事後
    方行發見之「嶄新性」，及顯然可認足以動搖原有罪確定判
    決，應為無罪、免訴、免刑或輕於原判決罪名之「顯然性」
    二要件，加以審查，為判斷應否准予開始再審之準據（最高
    法院93年台抗字第98號裁定意旨參照）。另依刑事訴訟法第
    420條第1項第6款所謂發見確實之新證據，係指就新證據之
    本身形式上觀察，毋須經調查程序，顯然可認為足以動搖原
    確定之判決者而言（最高法院40年度台抗字第2號判例意旨
    參照）。
三、經查：
(一)聲請人主張本案粘貼支出憑證用紙係經辦人莊福星職務上所
    掌之公文書，亦非由鄭豊興提出行使，鄭豊興自無利用職務
    上機會詐取財物之可言乙節，經核此部份之聲請事由與本院
    99年度聲再字第46號之聲請事由一、(四)相同，並經本院駁
    回其再審之聲請，業經調閱本院99年度聲再字第46號裁定書
    閱明無誤，玆聲請人聲請再審經本院認無再審理由而裁定駁
    回後，復以同一理由聲請再審，揆諸前開規定，自屬再審聲
    請之程序違背規定，應予駁回。
(二)次查，聲請人提出花旗信用卡90年1月至6月帳單6份以證明
    聲請人無急需用錢乙節，然上開資料業據聲請人自承已於92
    年9月2日刑事上訴理由狀內檢附在卷，是上開資料顯然於事
    實審判決前業已存在，為法院、當事人所已知，而非事後方
    行發見之證據，從而與前揭之「嶄新性」之要件已有未符，
    且查此資料僅能證明聲請人每月花費之額度，仍無解於是否
    有貪污事實之存在，此與上開所述「新證據」須具備毋須經
    調查程序，顯然可認為足以動搖原確定之判決者之要件不符
    。綜上，聲請人此部份之主張，亦與刑事訴訟法第420條第1
    項第6款所謂發見確實之新證據，尚有未符。
四、綜上所述，本件聲請人聲請事由或就本院99年度聲再字第46
    號以無再審理由裁定駁回後，再依同一原因聲請再審，此部
    份之聲請再審，其程序顯屬違背規定，為不合法，應予駁回
    ；另聲請人提出花旗信用卡90年1月至6月帳單6份部分，並
    不符合聲請再審新證據應具「嶄新性」之特質，核與刑事訴
    訟法第420條第1項第6款所規定之聲請再審之要件並不相符
    ，此部份再審之聲請，則為無理由，亦應予駁回。
五、據上論斷，應依刑事訴訟法第433條、第434條第1項裁定如
    主文。
中    華    民    國    99    年    12    月    20    日
                  刑事第四庭    審判長法  官  吳志誠
                                      法  官  彭喜有
                                      法  官  羅心芳
以上正本證明與原本無異。
如不服本裁定，應於收受本裁定後五日內向本院提出抗告狀。
                                      書記官  蔡振豐
中    華    民    國    99    年    12    月    20    日

司法院資訊處製作；財團法人民間司法改革基金會備份。
